臺灣高等法院臺中分院刑事判決
111年度上易字第430號
上  訴  人  
即  被  告  謝忠宮



上列上訴人即被告因妨害名譽案件，不服臺灣臺中地方法院111
年度易字第141號中華民國111年3月31日第一審刑事判決（起訴
案號：臺灣臺中地方檢察署111年度偵字第1371號），提起上訴
，本院判決如下：
    主  文
上訴駁回。
    事  實
一、謝忠宮與陳文章為鄰居關係，陳文章因認謝忠宮長期排放二
    手煙影響鄰里健康，於民國110年9月27日下午4時19分許，
    前往謝忠宮位於臺中市○○區○○○路00號之住處前，欲與謝忠
    宮理論二手煙事宜。詎謝忠宮心有不滿，竟基於公然侮辱之
    犯意，於同日下午4時20分許，在其上開住所前而不特定人
    得共見共聞的馬路上，以「幹你娘老雞掰」等語辱罵陳文章
    ，足以貶損陳文章之人格尊嚴與社會評價。
二、案經陳文章訴由臺灣臺中地方檢察署檢察官偵查起訴。
    理  由
一、證據能力：
  ㈠按被告以外之人（包括證人、鑑定人、告訴人、被害人及共
    同被告等）於審判外之陳述，雖不符刑事訴訟法第159條之1
    至之4等四條之規定，然經當事人於審判程序同意作為證據
    ，法院審酌該言詞陳述或書面陳述作成時之情況，認為適當
    者，亦得為證據；當事人、代理人或辯護人於法院調查證據
    時，知有刑事訴訟法第159條第1項不得為證據之情形，而未
    於言詞辯論終結前聲明異議者，視為有前項之同意，同法第
    159條之5定有明文。立法意旨在於傳聞證據未經當事人之反
    對詰問予以核實，原則上先予排除。惟若當事人已放棄反對
    詰問權，於審判程序中表明同意該等傳聞證據可作為證據；
    或於言詞辯論終結前未聲明異議，基於尊重當事人對傳聞證
    據之處分權，及證據資料愈豐富，愈有助於真實發見之理念
    ，且強化言詞辯論主義，使訴訟程序得以順暢進行，上開傳
    聞證據應均具有證據能力，不以未具備刑事訴訟法第159條
    之1至第159條之4所定情形為限（最高法院104年度第3次刑
    事庭會議決議參照）。查本件以下所引用之被告以外之人於
    審判外之供述證據，因上訴人即被告謝忠宮於本院準備程序
    中，並未爭執告訴人陳文章陳述之證據能力（見本院卷第83
    頁至第84頁），且被告於本院審判期日到庭，亦未聲明異議
    （見本院卷第228頁至第230頁），本院審酌上開供述證據資
    料製作時之情況，並無不當取供及證明力明顯過低之瑕疵，
    認以之作為證據應屬適當，揆諸前開規定，應認均具證據能
    力。
  ㈡至於本院以下援引之其餘非供述證據資料，因與犯罪事實具
    有關聯性，且為執法人員依法所取得，並無不得作為證據之
    事由，且檢察官與被告於本院審理期間對該等資料之證據能
    力，亦均不爭執，且其中關於刑事訴訟法第164條第2項規定
    ，證物如為文書部分，係屬證物範圍。該等可為證據之文書
    ，已經依法踐行調查證據之程序，即提示或告以要旨，自具
    有證據能力，併此敘明。 
二、認定犯罪事實所憑證據及理由：
    訊據被告固不否認其與告訴人為鄰居關係，以及其曾於上揭
    時、地，以「幹你娘老雞掰」等語辱罵他人的事實，惟矢口
    否認有被訴公然侮辱之犯行，辯稱：告訴人瞧不起我們夫妻
    ，說我們是租的，不配住在這裡，要告到我們走，陳文章對
    我們提起多起訴訟，案發當日我辱罵「幹你娘老雞掰」，是
    對在屋內的配偶所為，不是針對告訴人云云。惟查：
　㈠告訴人於上揭時間前往被告上開住處前，欲與被告理論二手
    煙事宜過程，被告曾以「幹你娘老雞掰」等語對告訴人辱罵
    一節，業據告訴人於原審中陳稱：「‧‧‧因為被告家很常冒
    出濃煙，我那天就是受不了，跑去跟被告說，請他把濃煙關
    好，被告第一句話，就是罵我『幹你老母機掰』」等語明確（
    見原審卷第38頁），且經檢察官與原審勘驗告訴人提出之監
    視錄影光碟，顯示案發當時，在馬路上有一男子即被告與告
    訴人發生口角爭執，且被告確有辱罵「幹你娘老雞掰」等語
    明確，有檢察官與原審之勘驗筆錄各1份附卷可證（見偵字
    卷第13頁、原審卷第37頁至第38頁），被告亦不否認案發當
    時曾口出穢言「幹你娘老雞掰」等語的事實（見原審卷第37
    頁、本院卷第82頁至第83頁），而堪認定。
  ㈡被告雖以前詞否認犯行。然被告於偵查中原先辯稱：我沒有
    罵告訴人、我忘記了云云，經檢察官當庭播放現場監視影畫
    面後，顯示被告案發當時確有辱罵「幹你娘老雞掰」等語後
    ，被告遂改口辯稱：錄影畫面是我跟我太太吵架，我有罵幹
    你老母雞掰，但我是罵我太太云云，經檢察官再質以：「剛
    剛吵架的聲音都是男生聲音」後，被告又更異前詞辯稱：我
    是跟太太吵架出門才遇到告訴人云云（見偵字卷第13頁至第
    14頁），足徵被告係因應偵查程序之進行而為不同之辯解，
    其所為之辯詞憑信性薄弱，本難輕信。被告於原審改稱：我
    當天在我家門口和我太太吵架，吵架的時間約有6分鐘等語
    （見原審卷第37頁），然此與被告於本院準備程序中供稱：
    我跟我太太吵架，所以才罵三字經，當時我太太在一樓的廚
    房等語（見本院卷第83頁），以及證人即被告配偶向彩娥到
    庭證稱：我因為懷疑被告有小三，所以每天和被告吵架，被
    告都會用很難聽的話罵我，案發當天，我在廚房碎碎念，被
    告在住家門口辱罵，但我聽不到他罵什麼等語（見本院卷第
    237頁至第239頁），就被告與其配偶向彩娥吵架的地點，是
    在住處門口，或一個在門口而另一個在廚房，彼此相互矛盾
    ，足認被告前揭所辯，並無可採。
　㈢再者，經檢察官勘驗告訴人提出之監視器錄影畫面，自錄影
    畫面16時19分47秒許起，開始出現2名男子之爭執聲音，聲
    音語速甚快，於畫面時間16時20分10秒許，則有「幹你老母
    雞掰」乙語，有檢察官勘驗筆錄1份附卷足憑（偵卷第13頁
    ）。原審為求慎重，於審理時再度勘驗該監視錄影檔案，結
    果如下：
　①監視器拍攝角度為面對馬路，正對電線桿，電線桿旁之人頭
    戴安全帽、身穿條紋藍色上衣，面對畫面右方與不詳之人（
    未出現在監視器影像畫面）在說話。
  ②監視器畫面16時19分40秒至47秒間，未聽到說話聲，僅有雜
　　音。
　③監視器畫面16時19分48秒至55秒間，男聲：「聽不清楚，在
    三小」（以下皆為台語），後有男聲說話聲（內容聽不清楚
    ），於54至55秒間，男聲：「幹你娘老（後聽不清楚）」。
　④監視器畫面16時19分56秒至57秒間，男聲：「看三小勒」。
　⑤監視器畫面16時19分58秒至20分09秒間，有男聲的爭吵聲，
　　內容聽不清楚。
　⑥監視器畫面16時20分10秒至11秒間，男聲：「幹你娘老機
　　掰」。
  ⑦監視器畫面16時20分12秒至13秒間，有男聲的爭吵聲，內容
　　聽不清楚。
　  此有原審勘驗筆錄附卷可佐（原審卷第37頁至第38頁），而
    該頭戴安全帽、身穿條紋藍色上衣之人即為告訴人，另名男
    聲即為被告乙節，亦據被告及告訴人於原審中確認無訛。是
    以，該監視錄影內容，僅有男子間的爭吵聲，且無任何女子
    之聲音，被告係與告訴人開始爭執約22秒之後（即16時19分
    48秒開始至16時20分10秒），被告始出言辱罵「幹你娘老機
    掰」，在在彰顯被告辱罵之對象為告訴人無訛，足認被告前
    揭辯稱其係因與配偶向彩娥吵架，始出言辱罵「幹你娘老機
    掰」等語，並非事實，而不可採。至於被告出言辱罵告訴人
    之言詞，檢察官雖認係「幹你老母雞掰」，然經原審當庭勘
    驗後，應為「幹你娘老機掰」，有原審前述勘驗筆錄可佐，
    起訴書此部分之犯罪事實應予更正，附此敘明。
  ㈣而證人即被告配偶向彩娥於本院審理時證稱：「‧‧‧他（指被
    告）就到神明廳那個門那裡罵得很難聽，我問他說你為什麼
    要罵我，他說我不爽你懷疑我外面有小三，所以我就跟他一
    直吵、一直吵，每天都吵，然後他會每天罵我罵得很難聽，
    我想說算了，也不跟他計較，反正讓他發洩一下，所以他罵
    他的，我說我的，9月27日下午4點19分的時候，我丈夫是在
    罵我，可是我人在廚房，雖然他很大聲的罵，但也不是很清
    楚，我回罵他，他也聽不到，我跟他講話的時候，他也沒聽
    到，他罵我的時候，我在廚房也聽不到，因為那個距離很遠
    ，他罵他的，我罵我的，就這樣」、「（問：110年9月27日
    下午4點19分的時候，在你們南北三路32號住處前面的馬路
    ，你先生在罵起訴書和判決書所載的髒話的時候，當時你人
    是在廚房嗎？）答：對」、「（問：你剛剛說『很遠』是有多
    遠？）答：大概有20公尺」、「（問：有隔間嗎？）答：有
    房間，是長長的那種走廊，有隔二間房間，再過來是餐廳，
    餐廳再過來才是神明廳」、「（問：從監視器看起來，被告
    是在馬路上罵的？）答：就是我家的門前」、「（問：當時
    你知道門口有其他的人嗎？譬如告訴人？）答：我不知道，
    因為我人是在廚房」、「（問：你怎麼有辦法確定被告一定
    是在罵你，而不是在罵告訴人？）答：因為我們每天都吵，
    大概從早上會吵到晚上，他會在門前或是神明廳罵我，我確
    定他一定是在罵我，因為他有再進來問我說你不趕快煮飯，
    為什麼還在那裡摸，我跟他說有，我在煮飯，我要洗米，洗
    米要在廚房洗」、「（問：被告罵起訴書跟判決書所載的髒
    話的時候，你有聽到嗎？）答：有，他罵『幹你娘老雞掰』，
    他每次都罵我這一句」、「（問：被告在馬路上罵的時候，
    你有聽到？）答：我沒有聽到」等語（見本院卷第238頁至
    第239頁），僅能證明因被告與證人向彩娥之間，經常為了
    被告有無與其他異性有曖昧關係，致每日發生爭吵，甚至彼
    此相互出言辱罵，但因案發當日，被告係站立於住處門口外
    ，而證人向彩娥則遠在住處最裡面的廚房，兩人之間相隔兩
    個房間、一間用餐空間與緊鄰門口的客廳或神明廳，彼此相
    隔約20公尺的距離（除經證人向彩娥證述在卷外，亦核與告
    訴人提出的刑事補充狀記載在廚房的向彩娥與門口外的被告
    之間，距離約20公尺相符，見本院第238頁、第201頁），證
    人向彩娥不僅無法目睹被告在住處門口外的情狀，亦無法聽
    到在門口外的被告的言語內容，自無從證明被告案發當日未
    曾對告訴人辱罵。證人向彩娥所為有關被告於案發當日辱罵
    「幹你娘老雞掰」等語，是針對其所為之證詞，不過是根據
    其與被告之間每天都會吵架，且被告曾以「幹你娘老雞掰」
    等語對其辱罵之經驗，進而推論被告案發當日如果曾辱罵「
    幹你娘老雞掰」等語，應該是針對證人向彩娥，而非他人，
    故證人向彩娥前揭有關被告於案發當日以「幹你娘老雞掰」
    等語，辱罵的對象是她，而非告訴人的證詞，乃證人向彩娥
    個人所為臆測或推測之詞，而不足為被告有利之認定。
  ㈤綜上所述，本案事證明確，被告前揭所辯，並無可採，被告
    上揭公然侮辱之犯行，洵堪認定，應依法論科。　　
三、核被告所為，係犯刑法第309 條第1 項之公然侮辱罪。
四、原審認被告罪證明確，適用刑法第309條第1項、第42條第3
    項、刑法施行法第1條之1第1項等規定，審酌被告與告訴人
    為鄰居，不思與告訴人和平商量二手煙事宜，率爾以上開言
    語侮辱告訴人，致使告訴人難堪並貶抑告訴人名譽，所為自
    非可取，再參酌被告否認犯行之犯後態度、犯罪手段、犯罪
    所生危害、自陳國中肄業之智識程度、目前已退休之家庭經
    濟狀況等一切情狀，量處被告罰金新臺幣（下同）9千元，
    並諭知以1千元折算1日之易服勞役折算標準。經核原審採證
    、認事與用法，並無違誤或不當，量刑亦屬適當，未違比例
    、公平或罪刑相當等原則，應予維持。被告以前詞否認犯罪
    ，而提起上訴，為無理由。
據上論斷，應依刑事訴訟法第368條，判決如主文。
本案經檢察官洪佳業提起公訴，檢察官陳燕瑩到庭執行職務。
中　　華　　民　　國　　111 　年　　7 　　月　　26　　日
        　 刑事第一庭    審判長法　官  江  德  千
　　　　　　　　　　　　　　   法　官  簡  源  希
 　　　　　　　　　　　　　 　 法　官  高  增  泓                          
以上正本證明與原本無異。     
不得上訴。
                               書記官  鄭  淑  英
　　　　　　　　　　　　　　　 
中　　華　　民　　國　　111 　年　　7 　　月　　26　　日


附錄本判決論罪科刑法條全文：
刑法第309條
公然侮辱人者，處拘役或9千元以下罰金。
以強暴犯前項之罪者，處1年以下有期徒刑、拘役或1萬5千元以
下罰金。